【裁判字號】    97,簡上,695
【裁判日期】    980105
【裁判案由】    詐欺
【裁判全文】
臺灣高雄地方法院刑事判決             97年度簡上字第695號
上  訴  人
即  被  告  乙○○○
上列上訴人因詐欺案件，不服本院民國97年7 月2 日97年度審簡
字第3331號第一審簡易判決（聲請簡易判決處刑案號：97年度偵
字第5322號），提起上訴，本院管轄之第二審合議庭認不得以簡
易判決處刑，改依通常審判程序，自為第一審判決如下：
    主  文
原判決撤銷。
乙○○○無罪。
    理  由
一、本件聲請簡易判決處刑書略以：被告乙○○○雖知金融帳戶
    係金融機構供其個人金融存提款項使用，提供帳戶予他人使
    用，將可能幫助他人遂行財產犯罪，竟基於即使發生上開情
    形，亦不違其本意之間接故意，意圖為他人不法之所有，於
    民國96年10月12日至同年11月11日間之某日，在不詳地點，
    將其申辦之台北富邦商業銀行（下稱富邦銀行）鼓山分行帳
    號000000000000號帳戶之存摺、提款卡等物，交付詐騙集團
    。嗣後該詐欺集團成員，即向被害人丙○○詐稱：係博客來
    網路書店人員，因先前購書之付款方式設定有誤，故須至提
    款機重新設定等語，致丙○○陷於錯誤，而於96年11月11日
    16時44分許匯款5 筆至乙○○○上開帳戶，分別為新臺幣（
    下同）21000 元、4100 0元、2000元、35000 元、1000元，
    因認被告涉有刑法第30條第1 項、第339 條第1 項之幫助詐
    欺取財罪嫌云云。
二、按犯罪事實應依證據認定之，無證據不得認定其犯罪事實；
    不能證明被告犯罪者，應諭知無罪之判決，刑事訴訟法第15
    4 條第2 項、第301 條第1 項分別定有明文。又刑事訴訟法
    上所謂認定犯罪事實之證據，係指足以認定被告確有犯罪行
    為之積極證據而言，如未能發現有相當證據或證據不足以證
    明，自不能以推測或擬制之方法以為裁判基礎，又認定不利
    於被告之事實，需依積極證據，苟積極證據不足為不利被告
    之認定時，即應為有利於被告之認定，更不必有何有利之證
    據，最高法院29年上字第3105號、40年台上字第86號及30年
    上字第816 號判例可資參照。
三、公訴意旨認上訴人即被告乙○○○（下稱被告）涉有上開幫
    助詐欺罪嫌，無非係以被告偵查中之供述、被害人丙○○於
    警詢中之供述、富邦銀行交易明細、富邦銀行存摺存戶內容
    查詢等資料，為其論罪依據。訊據被告堅詞否認有何幫助詐
    欺犯行，辯稱：伊前開富邦銀行帳戶之存摺、提款卡等物，
    是被兒子甲○○騎乘伊之機車時，從機車置物箱取走而販賣
    與他人，伊並無提供上開物品供他人使用等語。
四、經查：
    訊據證人即被告之子甲○○證稱：伊向被告借機車，有看到
    被告富邦銀行鼓山分行的存摺、提款卡及印章放在腳踏板前
    面的置物箱裡面，伊住在莒光、綽號「眼鏡仔」之成年朋友
    向伊借用該存摺資料，並給伊3000元，伊將被告上開富邦銀
    行帳戶資料交給朋友之事並無事先徵得被告同意，存摺裡面
    有張紙，紙上有寫密碼，伊知道將金融機構帳戶資料交給別
    人可能被當作其他財產犯罪的工具，因為在伊被收押前幾個
    月，沒有住在家裡，也怕被被告罵，所以沒有跟被告講這件
    事，是在被收押回來後，被告告訴伊本件被判處有期徒刑3
    月，伊才告訴被告該存摺被伊拿去用，並幫被告寫狀子等語
    。證人甲○○確實因案被羈押而於97年5 月30日當庭釋放，
    有臺灣高等法院在監在押全國紀錄表在卷可佐，本件被告係
    於97年5 月29日經臺灣高雄地方法院檢察署檢察官以97年度
    偵字第5322號聲請簡易判決處刑，本院簡易庭於97年7 月2
    日以97年度審簡字第3331號判處有期徒刑3 月在案等情，亦
    有上開聲請簡易判決處刑書、刑事簡易判決各1 份附卷可稽
    ，證人甲○○亦知承認將被告上開富邦銀行帳戶資料交與他
    人可能被作為其他財產犯罪之工具，因而需負刑事責任，且
    經具結為如上之證述，是其無甘冒負幫助詐欺及偽證罪責任
    之風險而謊稱被告前開富邦銀行帳戶資料為其交付他人使用
    ，是證人甲○○上揭證述應堪採信。
五、從而，本件證人甲○○既已坦承被告前開富邦銀行帳戶之存
    摺、提款卡等資料為其提供與綽號「眼鏡仔」之成年詐欺集
    團成員使用，而與被告無涉，是公訴意旨所舉上開證據尚難
    認定被告有幫助詐騙集團成員實施詐欺取財之犯行，此外，
    復查無其他積極證據足認被告有何詐欺犯行，即屬不能證明
    被告犯罪，爰依前開法條及判例說明，自應諭知被告無罪之
    判決。
六、原審遽為被告論罪科刑之判決，容有未恰，被告上訴意旨指
    摘原判決不當，為有理由。又檢察官聲請以簡易判決處刑之
    案件，法院於審理後，認應為無罪判決之諭知者，應適用通
    常訴訟程序審判之，刑事訴訟法第452 條、第451 條之1 第
    4 項但書第3 款定有明文。原審以被告係犯刑法第30條、第
    339 條第1 項之幫助詐欺取財罪，逕以簡易判決處刑，即有
    未恰，自應由本院予以撤銷，改依通常程序審理，自為第一
    審判決。
七、至於證人甲○○交付被告上開富邦銀行帳戶資料與他人，此
    部分是否涉及詐欺或幫助詐欺等罪嫌，宜由檢察官另行偵辦
    ，併此敘明。
據上論斷，應依刑事訴訟法第455 條之1 第1 項、第3 項、第
452 條、第369 條第1 項前段、第364 條、第301 條第1 項，判
決如主文。
本案經檢察官杜妍慧到庭執行職務。
中    華    民    國    98    年    1     月    5     日
                  刑事第六庭    審判長法  官  曾逸誠
                                      法  官  林柏壽
                                      法  官  王靖茹
以上正本證明與原本無異。
如不服本判決應於收受送達後10日內向本院提出上訴書狀，並應
敘述具體理由；如未敘述上訴理由者，應於上訴期間屆滿後20日
內向本院補提理由書（均須按他造當事人之人數附繕本）「切勿
逕送上級法院」。
中    華    民    國    98    年    1     月    5     日
                                      書記官   鍾錦祥


司法院資訊處製作；財團法人民間司法改革基金會備份。
